【裁判字號】    97,交聲,117
【裁判日期】    970829
【裁判案由】    違反道路交通管理處罰條例聲明異議
【裁判全文】
臺灣雲林地方法院刑事裁定             97年度交聲字第117號
原處分機關  交通部公路總局嘉義區監理所雲林監理站
異  議  人
即受處分人  甲○○
上列異議人即受處分人因違反道路交通管理處罰條例案件，對於
交通部公路總局嘉義區監理所雲林監理站民國97年6 月6 日所為
之裁決處分（原處分案號：雲監裁字第裁72-KAE010056號），聲
明異議，本院裁定如下：
    主  文
異議駁回。
    理  由
一、聲明異議意旨略以：本件車禍係因死者胡志銘酒醉後仍騎車
    牌號碼MLZ-158 號重型機車，沿斗六市○○路由西往東方向
    行駛至鎮○路○○○路口，疏未注意閃光紅燈之燈光號誌，
    貿然駛入路口撞擊異議人甲○○所駕駛之自用小客車右前車
    頭，胡志銘經送醫急救後，由醫院抽血檢驗結果，發現其體
    內酒精濃度為194 mg/dl ，換算呼氣酒精濃度高達每公升0.
    92毫克，已達不能安全駕駛動力交通工具之程度，且由於胡
    志銘家屬不願讓醫師繼續治療而延誤病情，導致胡志銘死亡
    ，又案發當時胡志銘行駛至上開交岔路口時，倘有稍加注意
    路況，衡情應可在相當距離前發現異議人所駕駛之自用小客
    車，並採取適當措施，以順利通過該路段，故胡志銘之死亡
    實係導因於其酒醉騎車、疏未注意閃光紅燈號誌及家屬未繼
    續讓醫師治療，異議人之駕車行為並無應注意卻未注意之過
    失，依客觀情形，異議人自難以避免本件車禍致人死亡結果
    之發生，綜上所述，本件既係肇因於胡志銘服用過量酒精後
    ，仍騎乘機車外出之「偶然因素」，以致異常撞擊當時駛入
    該路口之異議人車輛，異議人之駕車行為，與胡志銘死亡結
    果間即欠缺常態因果支配關聯，而無相當因果關係存在，自
    難歸責異議人過失致人於死之責任，是本件異議人並無違反
    道路交通安全規則肇事致人死亡之違規事實，原處分顯於法
    有違，何況異議人已與胡志銘家屬達成民事和解，且異議人
    如無駕駛執照即無法維生，爰請求撤銷原處分，另諭知異議
    人不罰等語。
二、按汽車駕駛人，駕駛汽車違反道路交通安全規則、第33條之
    管制規則，因而肇事致人死亡者，吊銷其駕駛執照；汽車駕
    駛人，曾依本條例其他各條規定吊銷駕駛執照者，1 年內不
    得考領駕駛執照，道路交通管理處罰條例第61條第1 項第4
    款、第67條第3 項分別定有明文。
三、經查：
  (一)本件異議人於民國97年3 月7 日凌晨4 時許，駕駛車牌號碼
    7227-SX 號自用小客車，沿雲林縣斗六市鎮○路由北往南方
    向行經該路與民生路之交岔路口時，適有死者胡志銘酒醉後
    仍騎乘車牌號碼MLZ-158 號重型機車，沿民生路由西往東方
    向亦行駛至該路口，異議人所駕駛之自用小客車遂與胡志銘
    所騎乘之機車發生對撞，致胡志銘人車倒地，受有右側顱骨
    骨折併硬腦膜下出血等傷害，經送醫救治後，仍於同年月10
    日不治死亡，異議人嗣經雲林縣警察局交通警察隊斗六小隊
    以其違反道路交通安全規則肇事致人死亡而開單舉發，並經
    原處分機關依道路交通管理處罰條例第61條第1 項第4 款、
    第67條第3 項規定，裁處異議人吊銷駕駛執照，且1 年內不
    得考領駕駛執照等情，為異議人所不否認，且有雲林縣警察
    局雲警交字第KAE010056 號舉發違反道路交通管理事件通知
    單、原處分機關97年6 月6 日雲監裁字第裁72-KAE010056號
    裁決書各1 份附卷可稽，自堪以認定。又異議人所涉上開過
    失致死案件，經臺灣雲林地方法院檢察署偵查後，認其涉犯
    刑法第276 條第1 項過失致死罪嫌之事證明確，而以97年度
    偵字第2058號為緩起訴處分確定在案，亦經本院調取上開案
    件卷宗核閱無誤。
  (二)異議人雖辯稱其駕駛行為並無違反道路交通安全規則之過失
    ，且與胡志銘之死亡結果間亦無因果關係云云，惟查：
    1.依本件道路交通事故現場圖所示，死者胡志銘所騎乘機車
      之行駛方向設有閃光紅燈號誌，為支線道車，異議人所駕
      駛自用小客車之行駛方向則設有閃光黃燈，為幹線道車。
      且依上開機車刮地痕起點，並對照卷附兩車車損照片，可
      以認定異議人所駕駛之自用小客車係以右前車頭與胡志銘
      所騎乘之機車車頭在交岔路口中發生碰撞。又異議人之行
      駛方向既設有閃光黃燈，其竟仍以右前車頭與胡志銘之機
      車發生碰撞，足見異議人行經該設有閃光黃燈號誌之交岔
      路口時，並未減速接近，注意安全，小心通過；而胡志銘
      之行駛方向設有閃光紅燈，其竟以機車車頭與異議人所駕
      駛之自用小客車發生碰撞，顯見胡志銘行經該設有閃光紅
      燈號誌之交岔路口時，亦未減速接近，先停止於交岔路口
      前，讓幹道車優先通行後認為安全時始續行。
    2.另胡志銘經送醫後，經抽血檢驗結果，測得其體內血液酒
      精濃度為194mg/dl（換算呼氣酒精濃度達每公升0.92毫克
      ），有洪揚醫院毒物測定報告單1 紙在卷可查，而對於呼
      氣酒精濃度已達每公升0.55毫克以上，肇事率為一般正常
      人之10倍，認為已達不能安全駕車之標準，業經法務部於
      88年5 月18日以法88檢字第001669號函告周知，則胡志銘
      駕車當時已達於不能安全駕駛動力交通工具之程度，亦可
      認定。
    3.按汽車行駛至交岔路口，其行進、轉彎，應遵守燈光號誌
      或交通警察之指示；汽車駕駛人飲用酒類後其吐氣所含酒
      精濃度超過每公升0.25毫克以上者，不得駕車，道路交通
      安全規則第102 條、第114 條第2 款分別定有明文。又幹
      道應設置閃光黃燈，支道應設置閃光紅燈；閃光黃燈表示
      「警告」，車輛應減速接近，注意安全，小心通過；閃光
      紅燈表示「停車再開」，車輛應減速接近，先停止於交岔
      路口前，讓幹道車優先通行後認為安全時，方得續行，道
      路交通標誌標線號誌設置規則第224 條第3 款、第211 條
      第1 項第1 款、第2 款亦分別定有明文。
    4.查異議人及胡志銘分別領有普通小型車及普通重型機車之
      駕駛執照，有卷附道路交通事故調查報告表之記載可佐，
      其等對於前揭規定自應知之甚詳，且依上開報告表之記載
      ，事故當時天候晴、夜間有照明、路面乾燥、無缺陷、無
      障礙物、視距良好，並無不能注意之情事，詎異議人竟疏
      未注意鎮北路上之閃光黃燈號誌表示「警告」，車輛應減
      速接近交岔路口、注意安全，即貿然駛入該交岔路口；胡
      志銘亦疏未注意其飲用酒類已超過法定標準值仍騎乘機車
      ，且未注意民生路上之閃光紅燈號誌表示「停車再開」，
      車輛應先停止於交岔路口，待確認安全時，方得行駛，即
      貿然駛入路口，兩車因而發生碰撞肇事，異議人及胡志銘
      就本件事故均應負過失責任。且本件經送請臺灣省嘉雲區
      車輛行車事故鑑定委員會鑑定結果，亦認胡志銘飲用酒類
      超過法定標準值仍騎乘機車，及行經閃光紅燈號誌交岔路
      口，支線道車未暫停讓幹線道車先行，為肇事主因；異議
      人駕駛自用小客車行經閃光黃燈號誌交岔路口，未減速接
      近，小心通過，為肇事次因，有該會97年8 月11日嘉雲鑑
      970424字第0975802435號函所檢送之嘉雲區970424案鑑定
      意見書1 份在卷可佐。是異議人否認其就上開交通事故有
      違反道路交通安全規則之過失乙節，自不足採。
    5.至異議人辯稱胡志銘之死亡係導因於其家屬不願繼續讓醫
      師治療而延誤病情乙節，惟查，胡志銘係於97年3 月7 日
      由救護車送至洪揚醫院急診，到院時無意識併雙側瞳孔放
      大，經緊急置氣管內管，及電腦斷層顯示頸部顱內出血後
      ，轉院至慈愛綜合醫院，並經該院診斷其係右側顱骨骨折
      併硬腦膜下出血，於同日施行開顱手術併取血塊，術後轉
      入加護病房進一步治療，因病情惡化，於同年月10日辦理
      病危自動出院，旋於同日中午12時許，在雲林縣虎尾鎮惠
      來公墓死亡乙情，有洪揚醫院及慈愛綜合醫院之診斷證明
      書各1 紙及病歷資料各1 份、臺灣雲林地方法院檢察署相
      驗屍體證明書1 紙附卷可稽，則依胡志銘上開就醫經過，
      顯然並無異議人所指因胡志銘之家屬不願繼續讓醫師治療
      而延誤病情之情形，是異議人此部分所辯，尚屬無據。
    5.綜上所述，胡志銘係因本件交通事故而受傷死亡，而異議
      人就本件交通事故又有疏未注意閃光黃燈號誌表示「警告
      」，車輛應減速接近，注意安全，小心通過，即貿然駛入
      交岔路口之過失，異議人之過失行為與胡志銘之死亡結果
      間，自有相當因果關係。從而，原處分機關以異議人違反
      道路交通安全規則肇事致人死亡，而依道路交通管理處罰
      條例第61條第1 項第4 款、第67條第3 項規定，裁處異議
      人吊銷駕駛執照，且1 年內不得考領駕駛執照，於法並無
      不合，本件異議為無理由，應予駁回。
據上論斷，應依道路交通管理處罰條例第87條第2 項、道路交通
案件處理辦法第19條，裁定如主文。
中    華    民    國    97    年    8     月    29    日
                  交通法庭     法  官   王雅苑
以上正本證明與原本無異。
如不服本裁定，應於裁定送達後5 日內向本院提出抗告狀（須附
繕本）。
                               書記官   張簡純靜
中    華    民    國    97    年    8     月    29    日


司法院資訊處製作；財團法人民間司法改革基金會備份。
